【裁判字號】    99,台上,3300
【裁判日期】    990527
【裁判案由】    違反證券交易法
【裁判全文】
最高法院刑事判決            九十九年度台上字第三三００號
上   訴   人  台灣高等法院台中分院檢察署檢察官
上訴人即被告  甲○○
選 任辯護 人  洪松林律師
上列上訴人等因被告違反證券交易法案件，不服台灣高等法院台
中分院中華民國九十八年三月十二日第二審更審判決（九十七年
度金上重更(三)字第五三號，起訴案號：台灣台中地方法院檢察署
八十七年度偵字第二七三三五、二七四二五、二六九三四號，八
十八年度偵字第八五七、九七四、一八三四、二六三九、四八四
六、五三五七、五五三八號），提起上訴，本院判決如下：
    主  文
原判決撤銷，發回台灣高等法院台中分院。
    理  由
本件原判決撤銷第一審關於上訴人即被告甲○○違反證券交易法
第一百五十五條第一項第六款部分科刑之判決，經比較刑法、證
券交易法之新舊規定及變更檢察官起訴法條後，改判論處甲○○
共同違反對於在證券交易所上巿之有價證券，不得有直接從事其
他影響集中交易巿場順大裕股份有限公司股票交易價格之操縱行
為之規定罪刑。固非無見。
惟查：(一)依原判決認定之事實，甲○○係於民國八十五年四月一
日經由廣三企業集團（下稱廣三集團）財務經理黃芳薇（原名黃
祝）介紹，進入台中商業銀行任職，在該銀行負責股務科工作，
明知不得對在證券交易所上巿之有價證券有直接從事其他影響集
中交易巿場股票交易價格之操縱行為。而時任台中商業銀行董事
長之曾正仁係廣三集團之實際負責人，渠欲利用該集團旗下股票
上巿之順大裕股份有限公司（下稱順大裕公司）辦理現金增資之
機會，順勢炒作順大裕公司股票之價格，以牟取不法利益，乃與
廣三集團財務處處長張小華（未經起訴）、財務經理黃芳薇共同
炒作順大裕公司股票。即由曾正仁、黃芳薇等人籌得炒作資金後
，張小華、黃芳薇負責資金調度，並自八十六年五月十四日起，
利用黃碧玉、葛蓓蓓、游秋芹、賴惠伶、蔡來儀、何忠義、宋名
娜、葉春樹、葉文珍、王清子、林翠郁、黃姿菁、劉淑珊、陳秀
枝、楊淑瑤、廖淑芬、施偉光、陳娜慧、徐香蘭、及洪同興代表
之廣鑫國際投資股份有限公司等人所開立提供給廣三集團使用之
股票交易帳戶及金融機構交割帳戶，接續向中興證券股份有限公
司、大裕證券股份有限公司、康和證券股份有限公司台中分公司
、京華證券股份有限公司及建弘證券股份有限公司台中分公司下
單，對順大裕公司股票進行「高價委託買進、低價委託賣出」之
沖洗性買賣，直接從事影響順大裕公司股票價格之操縱行為，以
製造該公司股票交易熱絡之假象，進而炒作股價。計自八十六年
五月十四日起至同年七月八日止之期間，將順大裕公司股票由每
股新台幣（下同）一百十七元拉抬至一百六十三元，其集團買進
、賣出、相對成交之股數，及占市場成交量之比例均詳如原判決
附表一所示。甲○○則基於共同犯意聯絡，於八十六年六月二十
四日、二十五日、二十六日參與上開影響順大裕公司股票之操縱
行為，聽從曾正仁或張小華之指示喊盤下單等情。其理由內則依
憑甲○○於原審更審時自白之供述，乃執為本件科刑判決之基礎
。然甲○○於原審第二次更審時供稱伊於八十六年六月底，至同
年七月初期間，有受張小華指示下單，有時曾正仁亦會叫伊下單
。八十六年六月底，至同年七月初期間量比較大，之前五月間量
比較小等語（見原審更(二)卷第十六頁）。依此，似徵甲○○基於
共同犯意聯絡，受曾正仁、張小華指示喊盤下單，參與上開影響
順大裕公司股票操縱行為之犯罪時間，係自八十六年五月間起，
至同年七月初止，而應非祇八十六年六月二十四日、二十五日、
二十六日三天而已。原判決理由既援引甲○○上開原審第二次更
審時之供述，資為其犯罪論據之一，則上開事實認定已與所引卷
證不相符合，應有證據上理由矛盾之違法。(二)曾正仁於法務部調
查局台中市調查站調查時供稱廣三集團自八十六年初正式入主順
大裕公司，係由甲○○操盤買入順大裕公司股票，迄至八十七年
六、七月間，由石耀郎負責操盤。資金由廣三集團提供，財務處
長張小華決定資金調度，財務經理黃祝負責實際資金調度等語，
而黃祝於該調查站調查時，且稱順大裕公司於處分高雄縣鳳山廠
、彰化縣彰化廠土地之重大消息前，其在券商開立之投資帳戶於
八十六年三月八日買入順大裕公司股票三百零二張，賣出四十六
張，買超二百五十六張，其實際喊盤下單者，係甲○○，許某每
營業日會依曾正仁指示之股票種類、價格及數量，透過券商下單
等語（見二七三三五號偵卷第一三二頁背面、第一五九頁背面、
第一六０頁）。所供倘若不虛，甲○○似係於廣三集團入主順大
裕公司起，即已受曾正仁指示，從事該公司之股票喊盤下單工作
。此係對甲○○不利之證據，原判決對此未予採酌，復未說明不
採之理由，非惟證據調查職責未盡，抑且理由不備，自屬判決違
背法令。(三)原判決於量刑理由內說明係審酌甲○○不以其證券股
票方面之專業知識，謀取正當利益，卻參與曾正仁等人操縱順大
裕公司股價之犯行，欺瞞集中交易巿場投資大眾，妨害股票價格
之自然形成機制，所生危害甚大，惟其參與犯罪程度尚非嚴重，
於原審更審審理時已經認罪，有悔悟之意等情狀，乃量處如主文
所示之刑。然其主文欄就甲○○所犯共同違反對於在證券交易所
上巿之有價證券，不得有直接從事其他影響集中交易巿場順大裕
股份有限公司股票交易價格之操縱行為之規定罪，諭知有期徒刑
一年，減為有期徒刑六月，卻未說明其宣告刑一年減為六月之法
律上依據，應有判決不適用法則之違法。以上，或係檢察官及甲
○○上訴意旨所指摘，或為本院得依職權調查之事項，應認原判
決仍有撤銷發回更審之原因。原判決不另諭知無罪部分，基於審
判不可分之原則，併予發回。
據上論結，應依刑事訴訟法第三百九十七條、第四百零一條，判
決如主文。
中    華    民    國  九十九  年    五    月  二十七  日
                      最高法院刑事第十二庭
                          審判長法官  黃  一  鑫
                                法官  張  春  福
                                法官  林  勤  純
                                法官  李  錦  樑
                                法官  陳  國  文
本件正本證明與原本無異
                                      書  記  官
中    華    民    國  九十九  年    六    月    三    日
                                                      V

司法院資訊處製作；財團法人民間司法改革基金會備份。
